臺灣宜蘭地方法院刑事判決
111年度訴字第52號
公  訴  人  臺灣宜蘭地方檢察署檢察官
被      告  李浩鈺



選任辯護人  游儒倡律師
上列被告因違反毒品危害防制條例案件，經檢察官提起公訴（11
0年度偵字第6561、8662號），本院判決如下：
    主  文
李浩鈺販賣第三級毒品，處有期徒刑參年陸月。
未扣案之I Phone 行動電話壹支（含門號○○○○○○○○○○號SIM卡壹
枚）、犯罪所得新臺幣壹萬玖仟元均沒收，於全部或一部不能沒
收或不宜執行沒收時，追徵其價額。
    犯罪事實
一、李浩鈺明知愷他命及內含有第三級毒品之毒品咖啡包係毒品
    危害防制條例第2條第1項第3款所列管之第三級毒品，不得
    販賣，竟基於販賣第三級毒品營利之犯意，於民國110年5月
    1日15時、16時許前之某時，以其所持用之I Phone 行動電
    話（內含門號0000000000號SIM 卡1 枚，下稱本案行動電話
    ）以臉書即時通Messenger與鍾易廷聯繫毒品交易事宜後，
    嗣於同日15時、16時許在宜蘭壯圍鄉壯圍國小後門口碰面，
    李浩鈺以新臺幣(下同)3萬元之價格，販賣第三級毒品愷他
    命10公克(價金2萬元)、及內含有第三級毒之毒品咖啡包50
    包(價金1萬元)售予鍾易廷，鍾易廷當場將1萬5,000元價金
    交予李浩鈺，再於110年5月16日將4,000元價金匯至李浩鈺
    在中華郵政股份有限公司礁溪四城郵局所申辦之000-000000
    0-0000000號帳戶內（鍾易廷尚有1萬1千元價金未支付)。
二、案經宜蘭縣政府警察局宜蘭分局報告臺灣宜蘭地方檢察署檢
    察官偵查後起訴。
    理  由
一、證據能力部分：
    按被告以外之人於審判外之陳述，雖不符刑事訴訟法第159
    條之1至第159條之4之規定，而經當事人於審判程序同意作
    為證據，法院審酌該言詞陳述或書面陳述作成時之情況，認
    為適當者，亦得為證據。當事人、代理人或辯護人於法院調
    查證據時，知有刑事訴訟法第159條第1項不得為證據之情形
    ，而未於言詞辯論終結前聲明異議者，視為有前項之同意，
    刑事訴訟法第159條之5定有明文。查本判決所引用以下被告
    以外之人於審判外作成之相關供述證據，雖屬傳聞證據，惟
    檢察官、被告李浩鈺及其辯護人於本院準備、審判期日均表
    示無意見而不予爭執（見本院卷第89頁、第128頁），亦未
    於言詞辯論終結前聲明異議，本院審酌上開證據資料製作時
    之情況，尚無違法不當及證明力明顯過低之瑕疵，亦認為以
    之作為證據應屬適當，故認前揭證據資料均有證據能力。至
    其餘所引用之非供述證據，檢察官、被告及其辯護人於本院
    準備、審判程序時對該等證據之證據能力亦均不爭執，復查
    無違法取得之情形，依刑事訴訟法第158條之4規定之反面解
    釋，應認均具有證據能力。
二、認定犯罪事實所憑之證據及理由：
  ㈠前開犯罪事實，業據被告李浩鈺於本院準備程序、審理時坦
    承不諱（見本院卷第88頁、第135頁、第137頁），核與證人
    鍾易廷於警詢及偵查中之證述（見110年度他字第916號卷《
    下稱他卷》第9-10頁、110年度偵字第6561號卷《下稱偵卷》第
    95-97頁、第105-109頁），證人林詰穎於偵查中之證述（見
    偵卷第111-112頁）相符合，並有中華郵政股份有限公司110
    年8月6日儲字第1100212234號函暨帳號000-0000000-000000
    0號帳戶金融卡變更資料、查詢存款變更資料及提款密碼錯
    誤紀錄、客戶歷史交易清單、林昱君郵政存簿儲金簿封面、
    存簿內頁交易明細、AFM-0816、298-MZD車輛詳細資料報表
    、本院110年度聲搜字第361號搜索票、搜索筆錄扣押物品目
    錄表、李浩鈺採尿同意書、勘察採證同意書、宜蘭分局查獲
    毒品案件嫌犯通聯紀錄表各1份、本案行動電話通聯調閱查
    詢單2份、鍾易廷手機Messenger對話內容截圖51張、林詰穎
    LINE對話內容截圖1張、監視器翻拍及車行辨識系統截圖照
    片1張等在卷可稽（見偵卷第31-68頁、第98-104頁、第113
    頁)，足認被告前揭任意性自白與事實相符，堪以採信。
  ㈡按販賣毒品之行為，本無一定之公定價格，是其各次買賣價
    格，當亦各有差異，或隨供需雙方之資力、關係之深淺、需
    求之數量、貨源充裕與否、販賣者對於資金之需求如何，殷
    切與否，以及政府查緝之態度，進而為各種不同之風險評估
    ，而為機動性調整，是其價格標準，自非一成不變。況且，
    販賣者從各種「價差」或「量差」或係「純度」謀取利潤方
    式，或有差異，然其所圖利益之非法販賣行為目的，則屬相
    同，並無二致。因之，販賣利得，除經行為人坦承，或其價
    量至臻明確，確實難以究其原委。職是之故，縱未確切查得
    販賣所得賺取之實際差價，但除別有事證，足認係按同一價
    格轉讓，確未牟利外，尚難執此即認非法販賣之事證有所不
    足，致知過坦承者難辭重典，飾詞否認者反得逞僥倖，而失
    情理之平。何況，依一般民眾普遍認知毒品之非法交易，向
    為政府查禁森嚴，且重罰不寬貸，衡諸常情，倘非有利可圖
    ，絕無平白甘冒被重罰高度風險之理。從而，舉凡其有償交
    易，除足反證其確另基於某種非圖利本意之關係外，通常尚
    難因無法查悉其買進、賣出之差價，而諉無營利之意思，或
    阻卻販賣犯行之追訴（最高法院93年度台上字第1651號、87
    年度台上字第3164號刑事判決意旨參照）。查本案被告與證
    人鍾易廷為有償交易，其等既非屬至親，亦無深厚之情誼，
    衡情，被告倘非有利可圖，絕無平白甘冒被查獲重罰風險之
    理為之，且從被告與鍾易廷交易當日之Messenger對話內容
    觀之（見偵卷第52頁），被告初以10包毒品咖啡包售價2,10
    0元（每包210元）價格報價予證人鍾易廷，之後降價改以50
    包毒品咖啡包售價1萬元（每包200元）價格售予證人鍾易廷
    ，可知被告係因證人鍾易廷叫貨量增加為50包後，降價為每
    包200元成交，足見本件毒品交易確有利潤存在，被告始可
    能視出售毒品數量多寡調整價格出售，是被告本件販賣毒品
    之行為，確有從中賺取差價營利之意圖及事實，應堪認定。
  ㈢綜上所述，本案事證明確，被告犯行洵堪認定，應依法論科
    。
三、論罪科刑：
　㈠核被告所為，係犯毒品危害防制條例第4條第3項之販賣第三
    級毒品罪。被告販賣前持有之第三級毒品無證據證明合計達
    毒品危害防制條例第11條第5項規定之純質淨重5公克以上，
    被告持有第三級毒品部分尚不構成犯罪，不另論持有與販賣
    毒品間之吸收關係。
  ㈡刑之減輕事由：
　　按販賣第三級毒品，其原因動機不一，犯罪情節有別，有大
    盤毒梟，亦有小額零星毒販，或僅止於吸毒同儕間互通有無
    者，惡性及對於社會之危害程度明顯不同，但毒品危害防制
    條例第4條第3項處罰此等犯罪，法定最低本刑同為7年以上
    有期徒刑，刑罰甚重，是倘依個案情節，審酌犯罪之一切情
    狀，認有情輕法重情形，在客觀上足以引起一般同情者，當
    適用刑法第59條規定酌減其刑，以符合罪刑相當原則。查本
    案係因證人鍾易廷先以Messenger聯絡被告，詢問有無出售
    毒品，業經證人鍾易廷、被告陳述明確（見他卷第9頁、本
    院卷第135頁），足見被告並非主動兜售，亦無計畫販賣而
    招攬不特定人或多數人之情形。又被告販賣總價值3萬元之
    毒品咖啡包、愷他命，數量與獲利有限，且販賣之對象僅1
    人、販賣次數僅1次，所犯情節與專門大量販賣毒品之所謂
    「大盤」、「中盤」毒販者有異，與大宗走私或利用幫派組
    織結構販賣而獲得厚利、使毒品大量流通社會之情形相較，
    其主、客觀惡性程度相對輕微。再考量其於本院審理時自陳
    教育程度為高職肄業等語（見本院卷第137頁），足認被告
    智識程度非高，因一時失慮進而販賣第三級毒品，違犯本案
    重刑之罪，並非自始即惡性重大，其所犯為法定本刑7年以
    上有期徒刑之罪，屬情輕法重，在客觀上足以引起一般同情
    ，確可憫恕，爰依刑法第59條規定酌量減輕其刑，以求個案
    量刑之妥適平衡。
  ㈢審酌毒品對於國民健康及社會秩序之影響甚鉅，為國法所嚴
    禁，並經政府、媒體、教育機構廣為宣導，被告竟無視國家
    對防制毒品危害之禁令，販售第三級毒品牟取個人私利，自
    有不該，應予非難；考量被告於審理時終知坦承犯行、行為
    時年齡尚輕、為本案犯行時尚無前科紀錄，有臺灣高等法院
    被告前案紀錄表1 份在卷可稽，及被告自陳高職肄業之智識
    程度、職業為冷氣技師、月收入約3萬多元、家中有母親、
    待產之妻子及1名子女需其扶養等一切情形，量處如主文所
    示之刑。
四、沒收：
  ㈠按犯第4 條之罪者，其供犯罪所用之物，不問屬於犯罪行為
    人與否，均沒收之，毒品危害防制條例第19條第1 項定有明
    文。查被告係以其未扣案之本案行動電話以臉書即時通Mess
    enger與鍾易廷聯繫毒品交易事宜等情，業據被告與證人鍾
    易廷陳明在卷（見他卷第9頁、本院卷第135-136頁），並有
    其等對話內容截圖在卷可查（見偵卷第47-59頁），係供犯
    罪所用之物，應依毒品危害防制條例第19條第1 項規定沒收
    ，於全部或一部不能沒收或不宜執行沒收時，依刑法第38條
    第4 項規定，追徵其價額。
　㈡按犯罪所得，屬於犯罪行為人者，沒收之；前2 項之沒收，
    於全部或一部不能沒收或不宜執行沒收時，追徵其價額，刑
    法第38條之1 第1 項前段、第3 項定有明文。被告本案共收
    取1萬9,000元（現金1萬5,000元、匯款4,000元）之價金，
    業據被告供陳在卷，核與證人鍾易庭證述相符（見偵卷第10
    5-106頁、第108頁、本院卷第135頁），堪為信實，是上開
    價金屬被告犯罪所得且未扣案，應依前開規定諭知沒收，於
    全部或一部不能沒收或不宜執行沒收時，追徵其價額。
據上論斷，應依刑事訴訟法第299 條第1 項前段，毒品危害防制
條例第4 條第3 項、第19條第1 項，刑法第11條、第59條、第38
條第4 項、第38條之1 第1 項、第3 項，判決如主文。
本案經檢察官黃明正提起公訴，檢察官林禹宏到庭執行職務。
中　　華　　民　　國　　111 　年　　6　  月　　16 　　日
                  刑事第四庭審判長法  官  林惠玲
                                  法  官  游皓婷
                                  法  官  楊心希
以上正本證明與原本無異。
如不服本判決應於收受送達後二十日內向本院提出上訴書狀，並
應敘述具體理由；其未敘述上訴理由者，應於上訴期間屆滿後二
十日內向本院補提理由書(均須按他造當事人之人數附繕本)「切
勿逕送上級法院」。
                                  書記官  邱淑秋
中　　華　　民　　國　　111 　年　　6 　　月　　16　　日
附錄本案論罪科刑法條全文：
毒品危害防制條例第4條
製造、運輸、販賣第一級毒品者，處死刑或無期徒刑；處無期徒
刑者，得併科新臺幣3千萬元以下罰金。
製造、運輸、販賣第二級毒品者，處無期徒刑或10年以上有期徒
刑，得併科新臺幣1千5百萬元以下罰金。
製造、運輸、販賣第三級毒品者，處7年以上有期徒刑，得併科
新臺幣1千萬元以下罰金。
製造、運輸、販賣第四級毒品者，處5年以上12年以下有期徒刑
，得併科新臺幣5百萬元以下罰金。
製造、運輸、販賣專供製造或施用毒品之器具者，處1年以上7年
以下有期徒刑，得併科新臺幣1百50萬元以下罰金。
前五項之未遂犯罰之。